臺灣高等法院高雄分院刑事判決　　　　　九十一年度上更(一)字第二七號
　　上　訴　人　台灣高雄地
　　上　訴　人
　　即　被　告　丙○○
　　被　　　告　丁○○
　　選任辯護人　郭國益
右上訴人因被告常業竊盜等案件，不服臺灣高雄地方法院九十年度訴字第二一六三號
中華民國九十年十二月十九日及九十一年一月八日第一審判決（起訴案號：臺灣高雄
地方法院檢察署八十九年度偵字第二八一九０號、九十年度偵字第六八四、二四九一
號），提起上訴，經判決後，由最高法院發回更審，本院判決如左：
      主      文
原判決撤銷。
丁○○、丙○○均無罪。
      理      由
一、公訴意旨略稱：廖茂良、羅泓傑、楊金龍（三人均於台灣台中地方法院審理中，
    移送併案審理），被告丁○○、葉志青等人基於共同意圖為自己不法之利益，共
    組竊盜汽車恐嚇取財集團，由被告丙○○透過黃振貴（移送台灣高雄地方法院併
    案審理），以每本新台幣（下同）八百至二千元不等之代價，自網路上向不知真
    實姓名者或向不知情之朋友，偽稱為股票或公司轉帳之用，而購得林正理、蔡慶
    璋、林金樹、黃建毓、林財慶、謝春程、鐘得成、李春美、王榮發、許梅來、游
    清洲、施金豐、邱金龍、蘇聖珽、蔡敬生等人之帳戶存摺、印章、提款卡、密碼
    ，再以每本帳戶八千至一萬元不等之價金，轉賣予羅泓傑，供作該犯罪集團竊得
    汽車後，恐嚇被害人付贖款時，匯款入帳戶使用。廖茂良、羅泓傑、楊金龍、葉
    志青等乃共同連續於右記犯罪時間、地點竊取陸國棟等九十二人所有之自小客車
    ，得手後（詳如犯罪事實一覽表）。丁○○，廖茂良與真實姓名不詳綽號為大頭
    者（丁○○於警訊中已指認係葉志青）共同在高雄市，時間、地點不詳之處所，
    共同行竊一次。嗣分別以電話逐一向失主恐嚇要支付贖款，否則，將所失竊車輛
    解體，致陸國棟等九十二人心生畏懼而交付二萬五千至三十萬元不等之贖款，按
    指定匯入收購之人頭帳戶內，總計得款約八百餘萬元。嗣廖茂良、羅泓傑、葉志
    青等三人於八十九年十月十八日，共乘一部自小客車，至高雄市○○○路九十一
    號土地銀行，由羅泓傑下車提領贓款時，為員警當場查獲，廖茂良、葉志青二人
    則乘機駕車逃逸。復經檢察官指揮高雄市政府警察局刑警大隊肅竊組與內政部警
    政署刑事警察局派員埋伏跟監，於八十九年十月二十四日晚上十時許，在高雄市
    ○○路與北平街口，捕獲廖茂良，並在其帶之手提袋內，起獲易利信牌行動電
    話及贖車贓款十三萬元。復循線在高雄市○○路二十一號地下六樓停車場及三十
    四樓之六租處，起獲行竊工具、人頭帳戶、金融卡及贖車贓款五萬元。在高雄縣
    茄萣鄉○○路六五一號旁空地，起獲其與葉志青丟棄之５Ｋ─２４５號失竊自小
    客車車牌兩面。續至台南縣新營市○○○街二巷十七號前，起獲被害人乙○○失
    竊之ＲＳ─７５２７號朋馳牌自小客車。因認被告丁○○、丙○○共犯刑法第三
    百二十二條常業竊盜及第三百四十六條第一項恐嚇取財罪嫌。被告所犯上開二罪
    有方法結果之牽連關係，為牽連犯，應從一重之常業竊盜罪嫌處斷云云。
二、公訴人認被告丁○○、丙○○共犯常業竊盜及恐嚇取財罪嫌，係以被告丁○○、
    丙○○及廖茂良、羅泓傑、黃振貴等人之自白，被害人陸國棟等人及證人李春美
    之指述，贓物認領保管收據，被害人匯款單、車輛失竊、尋獲電腦輸入單、失竊
    車輛車籍資料表及被告至提款機提領金錢之照片等附卷，為其論據。茲分兩部論
    述如左：
  甲、被告丁○○部分
    (一)被告丁○○否認有常業竊盜及恐嚇取財情事，辯說：犯罪事實一覽表之九十二
      件竊盜案，伊未參與。另一件不詳時地，被害人不詳之竊盜案，伊係為了要併
      辦屏東地檢署移送之案件才承認云云。經查：
      (1)共犯廖茂良於警訊供稱：「我確實未與丁○○一同犯案」（見影印卷第四五
        頁）。「我自八十八年十一月起，至八十九年六月份止，是與楊金龍、羅泓
        傑共三人，共同自基隆偷至台南縣市。與葉志青二人自八十九年六月起，至
        到案前止，從嘉義縣市偷至屏東縣市。至於羅泓傑在高雄地區，只有在八十
        九年十月十六日、十七日兩日，參與我跟葉志青集團共偷八部車。其餘都是
        我及葉志青所犯，有時也有我自己獨自外出做案」（見影印卷第三五頁反面
        ）。「我都是與羅泓傑、楊金龍同車外出尋找行竊之目標，覓得目標後，由
        其中一人下手行竊車輛（大都是我下車行竊），得手後，三人分乘二部車，
        一同將贓車開至隱秘地棄置。翌日再由我們三人以易付卡行動電話連絡被害
        車主，進行贖車金額之交待，待定贖車價金後，再告之被害人匯入之帳戶。
        當被害人將贖款匯入我們提供之帳戶內時，就由其中一人（大部分是羅泓傑
        ）前往銀行的提款機提領贓款。我與葉志青作案時，也是兩人輪流下車行竊
        ，得手後，兩人分乘兩部車，一同將贓車開至隱祕地棄置。翌日再由我以易
        付卡行動電話連絡被害車主，進行贖車金額之交涉，待確定贖車價金後，再
        告之被害人匯入之帳戶。當被害人將贖款匯入我所提供之帳戶內時，就由我
        前往銀行的提款機提領贓款」（見影印卷第三六頁）。
      (2)共犯羅泓傑於警訊供稱：「我是於八十九年二月份開始，與楊金龍、廖茂良
        共犯案，犯案地點台北、桃園一帶，共同犯案至八十九年三、四月間，楊金
        龍就另外與他人做案，我和廖茂良二人一組共同做案」（見影印卷第五二頁
        ）。「廖茂良下午行竊，我和楊金龍開車把風接應」。「由我本人打電話恐
        嚇勒索，楊金龍負責提領贓款，贓款由三人共同均分」（見影印卷第五二頁
        反面）。
      (3)共犯楊金龍於警訊供稱：「我從八十八年十一月從宜蘭看守所交保後，便與
        廖茂良、羅泓傑三人共同竊取汽車，恐嚇取財，作案次數約一、二百件，行
        竊範圍從台北市至台南縣市，每次行竊均由三人輪流擔任，或輪流擔任把風
        工作，或輪流對被害人恐嚇取財工作」（見影印卷第五四頁反面）。「我們
        三人都是同車外出尋找行竊之目標，覓得目標後，由其中一人下手行竊車輪
        ，得手後，三人分乘兩部車，一同將贓車開至隱祕地點棄置，翌日我們再以
        易付卡行動電話連絡被害車主，進行贖車金額之交涉，當被害人將贖金匯入
        我們提供之帳戶時，我們其中一人再去提款機提領贓款，然後再通知被害人
        車輛所在地點領車」（見影印卷第五五頁）。
      (4)共犯葉志青案發後，逃匿無，原審法院發布通緝中。
    (二)由上述共犯廖茂良、羅泓傑、楊金龍等三人警訊之自白，均未提及被告丁○○
      有參與犯罪事實一覽表之九十二件竊盜案之犯行。被告丁○○辯解，可以採信
      。至於被害人陸國棟等人及證人李春美之指述，附卷之贓物認領保管收據，被
      害人匯款單、車輛失竊、尋獲電腦輸入單、失竊車輛車籍資料及被告至提款機
      提領金錢之照片等證物，僅能採為共犯廖茂良、羅泓傑、楊金龍、葉志青等人
      竊車勒贖集團之佐證，尚難採為被告丁○○有參與犯罪事實一覽表之九十二件
      竊盜案之證據。此外，復無其他積極證據足資證甲被告丁○○有公訴人所指犯
      罪事實一覽表之九十二件竊盜犯行，應認此部分犯罪不能證甲。
    (三)按被告之自白，不得作為有罪判決之唯一證據，仍應調查其他必要之證據，以
      察其是否與事實相符，刑事訴訟法第一百五十六條第二項規定甚甲。又共同被
      告不利於己之陳述，固得採為其他共同被告犯罪之證據，惟此項不利之陳述須
      無瑕疵可指，而就其他方面調查又與事實相符，始得採為其他共同被告犯罪事
      實之認定（參見四十六年台上字第四一九號判例）。
    (四)公訴人認被告丁○○與廖茂良、葉志青共同在高雄市，時間地點不詳之處所，
      共同行竊一次部分，係以被告丁○○及共犯廖茂良於警訊及偵查中之自白為其
      論據。但查被告丁○○於警訊供稱：「我曾於葉志青介紹廖茂良之當天晚上，
      三人一同外出行竊一次。當晚竊得幾部車，時、地、車種，我已忘記了」。「
      我負責開車接應，由廖茂良下車行竊」（見影印卷第五六頁反面）。偵查中供
      稱：「只偷了一部車。我負責領錢，在高雄市何地點偷，我不知，亦不知偷了
      放在何處」（見九十偵六八四卷第二五０頁）。共犯廖茂良於警訊供稱：「我
      曾和葉志青於八十九年七、八月間，和葉志青的一位友人外出犯案，在高雄市
      凹仔底一帶，共同竊得一部日產三千西西自小客車，竊得後，即由葉志青之友
      人將贓車開走。該車未向被害人恐嚇勒索。至於該人是否為丁○○，我已沒有
      印象」（見影印卷第四七頁）。準此，公訴人所指之此次犯行，除被告丁○○
      及共犯廖茂良之自白外，被害人之姓名、失竊時間地點均不詳，既未經被害人
      之指訴失竊事實，亦無被害人之失竊報告，贓物領據及目擊證人之證述可供佐
      證，且未在被告丁○○及共犯廖茂良身上、住宅或其他處所查獲此部分之任何
      贓物，揆諸前開說甲，被告丁○○及共犯廖茂良之自白，顯然不能作為被告犯
      罪之唯一證據，被告丁○○此部分犯行亦屬不能證甲。原審諭知被告丁○○此
      部分無罪，並無不合。
    (五)檢察官上訴意旨略稱：同案被告廖茂良、羅泓傑、楊金龍、葉志青與被告丁○
      ○等均各組織竊車集團，向車主恐嚇取財為常業者，葉志青與廖茂良為一夥，
      葉志青與丁○○另組一夥，渠等偶而會互相支援，混合編組行竊。業據查獲廖
      茂良、羅泓傑、楊金龍、葉志青等在台中以南台灣地區行竊九十二輛汽車，向
      車主恐嚇取財犯行（犯罪時間、地點、被害人、匯款地點等詳如所犯犯罪事實
      一覽表）。事因葉志青與丁○○某日自屏東至高雄前來找廖茂良時，三人即基
      於犯意之聯絡，共同在高雄市竊取他人自小客車一輛，再向車主恐嚇取財，惟
      因被告等連續行竊，已成慣竊，尚無紀錄，亦已不記得詳細行竊時間、地點、
      車號及被害人應可理解，且可肯定即是查獲九十二件之其中一件，此為被告丁
      ○○、廖茂良於檢警偵訊中互相指認供述綦詳，核渠等供述情節大致相同，應
      堪採信。雖無法確認被告丁○○參與行竊該一部車輛之時間、地點、車號、被
      害人等，卻可甲知被告丁○○共同參與行竊其中一部車輛，而各部車輛失竊時
      地、地點，被害人均已甲載詳實，然原審竟判決被告丁○○無罪，致被告丁○
      ○逍遙法外，認事用法不無欠妥云云。然查：
      (1)犯罪事實一覽表編號11.12.，失竊地點在台北縣
        市。編號13.，失竊地點在新竹縣。編號、，失竊地點在桃園縣，此有該
        一覽表可稽。公訴人上訴書指九十二件失竊地點均在台中以南台灣地區，顯
        有錯誤。
      (2)共犯廖茂良於警訊中對九十二件竊盜案已一一指認甲確，即編號7.
        五件係葉志青與他人所竊。編號1.2.3.4.5.6.8.9.10.14.15.16.17.18.19.20.
        
        六十七件係伊與葉志青共同行竊。編號11.
        12.13.二十件係伊與羅泓傑、楊金龍共
        同行竊（見影印卷第四二頁反面、四三頁、四六頁反面）。公訴人上訴書指
        原審判決被告丁○○無罪之一件，肯定係九十二件之其中一件，純屬猜測，
        且與起訴書認定之犯罪事實不符。
    (六)檢察官上訴，沒有理由。但查原審對被告丁○○有無與廖茂良、羅泓傑、葉志
      青等人共同竊取犯罪事實一覽表九十二輛小客車以勒贖之事，漏未審究，自有
      已受請求事項未予判決之違誤，自應將原判決關於被告丁○○部分撤銷，仍為
      無罪之判決。
    (七)臺灣屏東地方法院檢察署九十一年度偵字第七六八、七六九號移送本院併辦案
      件，因被告丁○○諭知無罪，無從併辦，應退回該署另行偵查，併此甲。
乙、被告丙○○部分
  (一)按共犯之成立，除共同實施犯罪行為者外，其就他人之行為負共犯之責者，以有
    意思聯絡為要件，若事先並未合謀，實際犯罪行為之際，又係出於行為者獨立之
    意思，即不負共犯之責（參見十九年上字第六九四號判例）。又幫助犯係從屬於
    正犯而成立，並無獨立性，故幫助犯須對正犯之犯罪事實，具有共同認識而加以
    助力，始能成立，其所應負責任，亦以與正犯有同一認識之事實為限，若正犯所
    犯之事實，超過其共同認識之範圍時，則幫助者事前既不知情，自不負責（參見
    七十五年台上字第一五０九號判決）。
  (二)上訴人即被告丙○○否認有常業竊盜及恐嚇取財情事，辯說：伊不知羅泓傑係竊
    車勒贖集團。伊向黃振貴購買人頭帳戶，再轉賣給羅泓傑，係做六合彩轉帳用。
    附表之人頭帳戶中，僅林正理及李春美之帳戶係伊提供給羅泓傑使用，其餘帳戶
    均非伊提供云云。經查：
    (1)共犯廖茂良、羅泓傑、楊金龍等三人警訊之自白，已如前述，均未提及被告丙
      ○○有參與竊車勒贖集團。而被害人陸國棟等人及證人李春美之指述，附卷之
      贓物認領保管收據等證物，亦不能採為被告丙○○有參與竊車勒贖集團之證據
      。
    (2)共犯羅泓傑於原審審理時供稱：「我知道丙○○當時在做六合彩，有別人的帳
      戶，我問他有沒有別人的帳戶可以用，我跟他說是六合彩要轉帳用的，他不知
      道我們是用來讓車主匯款用的，我跟他買一本八千至一萬元」（見地院卷第九
      九頁）。在本院前審審理時亦供稱：「我向丙○○買帳戶，我跟他說買這些帳
      戶是為了做六合彩賣甲牌使用的。丙○○不知道我們是竊車集團。丙○○不認
      識廖茂良、楊金龍，他沒有去領過錢」（見本院前審卷第七五、七六頁）。共
      犯黃振貴於警訊供稱：「丙○○說帳戶是要用以販售六合彩甲牌供人匯款用」
      （見影印卷第六二頁反面）。被告丙○○辯解，可以採信。可見被告丙○○之
      主觀犯意僅係在幫助羅泓傑販賣六合彩甲牌，而非在幫助羅泓傑為常業竊盜。
      揆諸前開說甲，被告丙○○尚無共同或幫助常業竊盜罪可言。
    (3)共犯廖茂良於警訊供稱：「羅泓傑收購之帳戶二十本及我向葉志青購買之帳戶
      十本，前後共使用約有三十個帳戶左右」（見影印卷第三八頁反面）。共犯羅
      泓傑於警訊供稱：「我向丙○○購買過三次的帳戶，共計三十本。廖茂良還有
      向他人購得其他帳戶，做為我們竊車恐嚇取財匯領贓款用」（見影印卷第五０
      頁、五二頁反面）。查附表之人頭帳戶計有林正理、蔡慶璋、林金樹、黃建毓
      、林財慶、謝春程、鐘得成、李春美、王榮發、許梅來、游清洲、施金豐、邱
      金龍、蘇聖珽、蔡敬生十五人，帳簿三十七本（詳附表）。公訴人未經查證，
      在起訴書遽予認定附表之十五人、三十七本帳簿全部係被告丙○○賣給羅泓傑
      使用，而未將廖茂良收購之人頭戶部分剔除之，自難令被告丙○○信服。
  (三)原審不察，就被告丙○○部分以幫助常業竊盜罪科刑，自有未洽。被告丙○○上
    訴，否認犯罪，指摘原判決不當，為有理由，應將原判決關於被告丙○○部分撤
    銷改判，另為無罪之諭知。
據上論斷，應依刑事訴訟法第三百六十九條第一項前段、第三百六十四條、第三百零
一條第一項，判決如主文。
本案經檢察官邱榮藏到庭執行職務。
中    華    民    國     九十一     年      十一      月      二十七    日
                              臺灣高等法院高雄分院刑事第二庭
                                  審判長法官  林正雄
                                        法官  黃壽燕
                                        法官黃仁松
右正本證甲與原本無異。
檢察官如不服本判決應於收受本判決後十日內向本院提出上訴書狀，其未述上訴理
由者，並得於提起上訴後十日內向本院補提理由書狀（均須按他造當事人之人數附繕
本)。
被告不得上訴。
                                      書記官  陳靖華
中    華    民    國     九十一     年      十一      月     二十八     日
                                                                      ＦＫ
